【裁判字號】    90,易,1124
【裁判日期】    901221
【裁判案由】    恐嚇
【裁判全文】
臺灣臺南地方法院刑事判決                          九十年度易字第一一二四號
    公  訴  人  臺灣臺南地方法院檢察署檢察官
    被      告  丙○○
                甲○○
                戊○○
                乙○○原名李.
    右三人共同  查名邦
    選任辯護人  曾子珍
右列被告等因恐嚇案件，經檢察官提起公訴（九十年度偵字第四三四九號、九十年度
偵字第五○二四號），本院判決如左：
    主  文
丙○○共同以加害財產之事，恐嚇他人，致生危害於安全，處拘役參拾日，如易科罰
金，以參佰元折算壹日。
甲○○、戊○○、乙○○共同以加害財產之事，恐嚇他人，致生危害於安全，均累犯
，各處拘役參拾日，如易科罰金，均以參佰元折算壹日。
    事  實
一、丙○○曾於民國八十六年間，因妨害投票案件，經臺灣臺南地方法院判處有期徒
    刑一月，緩刑二年確定，現仍於緩刑期間；甲○○曾於八十四年間，因竊盜案件
    ，經臺灣高等法院臺南分院判處有期徒刑一年四月確定，於八十六年三月二十六
    日執行完畢；戊○○曾於八十五年間，因違反麻醉藥品管理條例案件，經臺灣臺
    南地方法院判處有期徒刑四月確定，於八十六年二月十三日易科罰金執行完畢；
    乙○○則曾於八十三年間，因違反麻醉藥品管理條例案件，經臺灣臺南地方法院
    判處有期徒刑四月確定，於八十七年一月十一日執行完畢，均仍不知悔改。
二、丙○○於八十七至八十八年間，陸續借貸予丁○○，前後總計借出約新臺幣（下
    同）二百十四萬五千三百元，丁○○除每次借款時，均以自己名義開立支票作為
    擔保外，惟因上開支票並未兌現，丁○○乃又簽立借據一紙予丙○○，且以其子
    黃建銘、其女黃秀娟作為保證人。嗣因丁○○仍無法清償借款，乃轉而向黃建銘
    、黃秀娟主張債權。九十年三月十五日上午十一時十五分許，丙○○與甲○○、
    戊○○、乙○○等人共同基於犯意之聯絡，前往臺南縣永康市○○○街二四八巷
    七號「冠裕印刷事業有限公司」（代表人為黃建銘之妻陸平，以下簡稱為冠裕公
    司）索討債務，惟因黃建銘、黃秀娟否認前開借據保證人欄之簽名為真正，雙方
    發生爭執，丙○○乃向以「要讓你公司無法經營下去，不能平平安安」等加害財
    產之事，恐嚇黃秀娟，使黃秀娟心生畏懼，致生危害於安全。
三、案經黃秀娟訴由臺南縣警察局永康分局報告臺灣臺南地方法院檢察署檢察官偵查
    起訴。
    理  由
一、訊據被告丙○○、甲○○、戊○○、乙○○等於本院審理時，固均坦承共同前往
    前址冠裕公司討債，惟均矢口否認有何恐嚇犯行。
  (1)被告丙○○辯稱：「案外人丁○○、黃建銘、黃秀娟三人，陸續以經營生意需款
    周轉及發生車禍為由，先後於八十七年、八十八年間，向被告丙○○借款，丙○○因礙於情誼，陸續借款給彼等高達二百餘萬元，彼等借款同時陸續簽發丁○○
    名義之支票，嗣後並簽立借條，但前開借款屆期後，支票均跳票，歷經催討，彼
    等又拒不清償借款，被告丙○○係因索討借款一事，始會前往告訴人處，而被告
    丙○○因覺借款一事是蓄意詐欺，且告訴人又拒不清償借款，是以心中十分氣憤
    ，講話語意上亦自然無法心平氣和，均屬人之常情，但被告丙○○自始堅決否認
    有對告訴人為恐嚇，足見丙○○並無以惡害通知告訴人，告訴人亦未因此心生畏
    怖，自不構成恐嚇罪。」
  (2)被告甲○○辯稱：「被告丙○○因覺受詐欺而借款，是以向被告甲○○告知此
    情，並希望甲○○能陪同前往告訴人處，被告甲○○雖有前往告訴人住處，然並
    無任何恐嚇之犯行。證人黃建銘於偵訊中證稱『問在場被告三人（指丙○○、戊○○）是否有出言恐嚇你妹妹要讓他公司無法經營下去，不能平平安安？答：我
    有聽到丙○○說，其他二名被告因人多我就不清楚了』等語，雖黃建銘為告訴人
    之親哥哥，故其所為證述顯有偏頗之虞，故其不利被告之證詞自不能遽為採信，
    但由證人之證述亦足證被告甲○○於當日確未出言恐嚇告訴人，否則證人絕不可
    能會有所保留而證稱不清楚，足見告訴人之指訴並不實在。公訴人認被告甲○○與同案被告丙○○係恐嚇罪之共同正犯，惟查，同案被告丙○○堅決否認有對
    告訴人為恐嚇，被告甲○○亦無對於告訴人恐嚇等情，已如前述。退步言之，縱
    認同案被告丙○○有對告訴人施以恐嚇，亦應屬丙○○個人之行為，而與被告甲○○無關，是以甲○○亦非共同正犯。至於公訴人認被告甲○○與丙○○有犯意
    聯絡，則實屬無據，因按共謀之共同正犯應具共謀之主觀要件，始能成立共同正
    犯，亦即須彼此謀議或計畫形成共同之行為決議，而行為人之犯意聯絡內涵，除
    犯罪之故意外，尚包括基於犯罪計畫與實施犯罪之必要而為之角色分配，被告甲○○固坦承有因丙○○之請求，前往告訴人住處之事實，惟堅決否認有何恐嚇之
    犯行，在無積極證據證明下，顯難逕認其單純之前往關心即係出於恐嚇之犯意聯
    絡，或其彼此以恐嚇手段取回借款已達共識。且並無證據證明被告甲○○前往告
    訴人住處之初，即知同案被告丙○○將以恐嚇手段要債，故公訴人之推論尚有違
    證據法則。告訴人於第一次警訊中供稱：『丙○○連同本人五人於九十年三月
    十五日十一時十五分許，至其公司對其恐嚇』；嗣於第二次警訊中供稱：『丙○○於九十年三月十五日十一時十五分許，夥同另三名不詳男子至其工廠向其恐嚇
    』；又於法院供稱『三月十五日當天丙○○並未到場，只有甲○○等三人前來，
    丙○○並未前來，三月十六日丙○○有過來』、『（說要讓公司無法經營何人說
    的？）丙○○三月十六日來時說的，三月十六日之前係找哥哥處理，所以我不知
    道說何話，除說要錄影拍照外並未說何話』、『三月十五日有叫警察前來，三月
    十六日係該三人離開後警察才來。連續每星期前來均有打電話報警』、『（丙○○前述恐嚇言語係於三月十五日或三月十六日所述？）係三月十六日所述』，由
    以上告訴人之陳述，其所言先後矛盾（就人數、日期所述均不一致），又其係於
    九十年三月十五日報警，卻於法院陳稱要讓公司無法經營是丙○○三月十六日來
    時說的，顯見其陳述與事實不服，不足採信。」
  (3)被告戊○○、乙○○辯稱：「告訴人於第二次警訊中供稱：『是丙○○當面對我
    恐嚇說要讓我公司無法經營下去，不能平平安安。』、『另外丙○○帶三名不詳
    男子有無向你言詞恐嚇或其他不法？）沒有。』等語；嗣於法院陳稱『（說要讓
    公司無法經營何人說的？）丙○○三月十六日來時說的，三月十六日之前係找哥
    哥處理，所以我不知道說何話，除說要錄影拍照外並未說何話。』、『三月十五
    日有叫警察前來，三月十六日係該三人離開後警察才來。連續每星期前來均有打
    電話報警』等語，由告訴人以上陳述，足見被告甲○○、戊○○、乙○○等均未
    曾對其有恐嚇或其他不法犯行，甚至告訴人均有報警，試問於該情況下，被告等
    人如何可能對其施以恐嚇，至於被告攜帶錄影、錄音設備，實為自保之舉（避免
    遭告訴人誣陷），倘渠等果有不法行為，又豈有自行留下犯罪證據之可能？」
二、經查，被告丙○○、甲○○、戊○○、乙○○四人共同前往冠裕公司催討債務，
    並與告訴人發生衝突等情，業據告訴人於警、偵訊及本院審理時陳述甚明，被告
    四人於本院審理時，亦均不否認曾經前往冠裕公司討債之事實，告訴人此部份指
    訴，應堪信為真實。被告甲○○雖以告訴人於警、偵訊以及法院中所為陳述之被
    害時間、情節（特別是何位被告在場）有所出入，質疑告訴人指訴之真實，惟告
    訴人於警訊中所為指訴，乃於九十年三月十五日當日作成筆錄，記憶猶新；且被
    告等曾經先後多次前往冠裕公司討債之情，既為渠等供承不諱；復衡諸一般人之
    記憶模式，均係針對事件之發生本身，至於相關細節則難以詳細記憶，何況短期
    間內一再相同之事件，除有特殊事物可供聯結記憶外，更難以確切記憶個別事件
    之日期，是告訴人事後於偵訊及本院審理時，對於被害情節之相關細節描述雖有
    出入，然對於遭被告丙○○率眾恐嚇之行為本身，既始終不易，並與警訊中所為
    陳述相符，本院因認告訴人於警訊中所為陳述應屬可採，被告甲○○以此質疑告
    訴人之證明力，尚無可取。次查，被告甲○○、戊○○、乙○○於本院審理時，
    均自承前往冠裕公司係為了解被告丙○○與案外人丁○○間之債務問題，被告甲○○、戊○○、乙○○等人事後又數次攜帶照相機、錄影機等前往冠裕公司外拍
    攝，藉以施加壓力迫使丁○○、告訴人等清償債務之意圖顯然，被告四人間對於
    追索債務之行為有意思聯絡與行為分擔，要可認定。被告甲○○、戊○○、乙○○雖均以渠等並未對告訴人有何恐嚇言行，辯稱恐嚇告訴人僅屬被告丙○○之個
    人行為云云，惟查，案外人丁○○積欠被告丙○○之債務，既有丁○○所開發之
    支票二十三紙，及告訴人、案外人黃建銘於「款項借用證」簽署作為連帶保證人
    ，縱使該支票實際並無清償能力，或告訴人、黃建銘否認前開簽署之真正，被告
    丙○○於法律上均非無主張權利之途徑，竟捨此而不由，夥同被告甲○○、戊○○、乙○○自行前往催討，並有言詞衝突之發生，足認被告丙○○、甲○○、戊○○、乙○○間，對於恃強逼迫丁○○、告訴人等清償債務，有意思之聯絡，則
    被告丙○○於催討債務時，以「要讓你公司無法經營下去，不能平平安安」等加
    害財產之事恐嚇告訴人，仍應認未超越被告四人間之合意範圍，被告甲○○、戊○○、乙○○否認與被告丙○○有犯意之聯絡，亦不可採。綜上所述，本件事證
    已臻明確，被告等犯行均可以認定。
三、核被告等以加害財產之事，恐嚇他人，致生危害於安全，所為係犯刑法第三百零
    五條之單純恐嚇罪。被告丙○○、甲○○、戊○○、乙○○對於上開行為，有犯
    意之聯絡與行為之分擔，均應論以共同正犯。另查被告甲○○曾於八十四年間，
    因竊盜案件，經臺灣高等法院臺南分院判處有期徒刑一年四月確定，於八十六年
    三月二十六日執行完畢；被告戊○○曾於八十五年間，因違反麻醉藥品管理條例
    案件，經臺灣臺南地方法院判處有期徒刑四月確定，於八十六年二月十三日易科
    罰金執行完畢；被告乙○○則曾於八十三年間，因違反麻醉藥品管理條例案件，
    經臺灣臺南地方法院判處有期徒刑四月確定，於八十七年一月十一日執行完畢，
    此均有臺灣高等法院被告全國前案紀錄表卷內可稽，被告甲○○、戊○○、乙○○三人於五年內再犯本件有期徒刑以上之罪，均為累犯，應依刑法第四十七條規
    定加重其刑。爰審酌被告丙○○因與告訴人之父有債務糾紛，竟捨棄合法途徑，
    偕同被告甲○○、戊○○、乙○○等，採私力救濟方式催討債務，並於告訴人否
    認簽署擔任連帶保證人時，出言恐嚇告訴人之犯罪動機與手段，因此對於告訴人
    之財產權造成危害，以及被告等坦承前往催討債務，但均否認有恐嚇行為之態度
    等一切情狀，各量處如主文所示之刑，並分別諭知易科罰金之折算標準，以資懲
    儆。
四、公訴意旨另以：被告丙○○、甲○○、戊○○、乙○○共同基於概括之犯意聯絡
    ，自九十年三月十五日起，因與告訴人有債務之糾紛，每日拿攝影機及照相機在
    臺南縣永康市○○○街二四八巷七號冠裕公司前面拍照及攝影，致使告訴人心生
    畏懼，因認被告等另涉有刑法第三百零五條之單純恐嚇罪嫌。
五、按犯罪事實，應依證據認定之，無證據不得推定其犯罪事實，又不能證明被告犯
    罪者，應諭知無罪之判決，刑事訴訟法第一百五十四條、第三百零一條第一項分
    別定有明文。
六、本件檢察官於起訴書之證據並所犯法條欄中，雖未論以被告等涉有連續犯罪責，
    然於犯罪事實欄中既已載明被告等係基於概括之犯意而為，且論及被告等人每日
    以攝影機、照相機拍照及攝影行為，應認此部份行為仍為檢察官起訴效力所及，
    合先敘明。而檢察官認被告等涉有此部份連續恐嚇犯行，係以被告丙○○、甲○○、戊○○三人坦承前往告訴人住處之供詞，以及告訴人指訴、證人黃建銘陳述
    等作為所憑之論據。訊據被告丙○○、甲○○、戊○○、乙○○等於本院審理時
    ，則均堅詞否認有此部份犯行，辯稱攜帶錄音、錄影設備，僅為自保之舉，並無
    恐嚇告訴人之行為等語。
七、經查，被告甲○○於本院審理時，對於拿照相機、攝影機拍攝冠裕公司等情坦承
    不諱，被告戊○○、乙○○且自承與被告甲○○共同前往冠裕公司二、三次，告
    訴人此部份指訴堪信為真。惟按恐嚇係指以足以使人產生畏懼之事為內容，而通
    知將加害之意旨於被害人的行為，最高法院五十二年臺上字第七五一號判例可供
    參照，本件被告甲○○等人持攝影器材於冠裕公司外拍攝，其目的固在對於告訴
    人等施加壓力，逼迫其等清償債務，然被告等既未侵入告訴人之住宅內，告訴人
    復未指訴被告等有何以將來惡害通知之行為，自與刑法第三百零五條之構成要件
    尚屬有間，不能以該罪刑責相繩。此外，本院復查無其他證據，足認被告等有其
    他恐嚇犯行，不能證明被告等四人有此部份犯罪，惟因檢察官認被告等此部份行
    為，與前開論罪科刑部份，有連續犯之裁判上一罪關係，爰不另為無罪之諭知。
據上論斷，應依刑事訴訟法第二百九十九條第一項前段，刑法第二十八條、第三百零
五條、第四十七條、第四十一條第一項前段，罰金罰鍰提高標準條例第一條前段、第
二條，判決如主文。
本案經檢察官王森榮到庭執行職務。
中      華      民      國      九十      年    十二    月    二十一    日
                              臺灣臺南地方法院刑事第五庭
                                      法  官  吳坤芳
右正本證明與原本無異。
如不服本判決，應於判決送達後十日內向本院提出上訴狀( 應附繕本 )。
                                      書記官   張豐榮
中      華      民      國      九十      年    十二    月   二十一     日
附錄論罪科刑法條：
刑法第三百零五條
以加害生命、身體、自由、名譽、財產之事，恐嚇他人致生危害於安全者
，處二年以下有期徒刑、拘役或三百元以下罰金。


司法院資訊處製作；財團法人民間司法改革基金會備份。
